【裁判字號】    98,訴,1103
【裁判日期】    980506
【裁判案由】    違反公司法等
【裁判全文】
臺灣臺中地方法院刑事判決              98年度訴字第1103號
公  訴  人  臺灣臺中地方法院檢察署檢察官
被      告  乙○○
            甲○○
上列被告因違反公司法等案件，經檢察官提起公訴（98年度偵字
第5461號），本院合議庭裁定改以簡式程序審理，判決如下：
    主    文
乙○○、甲○○共同連續犯公司法第九條第一項前段之未繳納股
款罪，各處有期徒刑肆月，減為有期徒刑貳月，如易科罰金，以
銀元參佰元即新臺幣玖佰元折算壹日；又共同連續犯商業會計法
第七十一條第一款之填製不實罪，各處有期徒刑壹年，減為有期
徒刑陸月，如易科罰金，以銀元參佰元即新臺幣玖佰元折算壹日
。應各執行有期徒刑柒月，如易科罰金，均以銀元參佰元即新臺
幣玖佰元折算壹日。
    犯罪事實及理由
一、本件除將犯罪事實一、「乙○○自民國90年7 月20日起，設
    立宏元富企業……下稱宏元富公司）」，更正為「乙○○（
    原名蕭莉雯，民國95年3月31日改名）於90年5月16日設立方
    雯企業有限公司，於93年8月5日改名宏元富企業有限公司（
    下稱宏元富公司），並將公司所在地設在台中縣沙鹿鎮○○
    路67 3巷11號」；(一)「渠等竟基於違反公司法之犯意」，更
    正為「渠等竟基於違反公司法之概括犯意聯絡」；將「復於
    93年12月24日……領出」，更正為「因此取得存款證明後，
    委由不知情之會計師出具查核報告書後，即於93年12月24日
    、95年3 月10日將增資款全數領出，並委由不知情之會計師
    分別於93年12月28日、95年3 月20日持相關文件向經濟部中
    部辦公室表明已收足股款辦理增資變更登記，使不知情之承
    辦人員將宏元富公司增資現金00000000元、資本總額000000
    00元及增資現金0000000 元、資本總額00000000元之不實事
    項登載於職務上所掌之公文書上，足以生損害於經濟部中部
    辦公室管理之正確性」；將證據並所犯法條二、有關「商業
    會計法第71條第1款」，更正「修正前商業會計法第71條第1
    款」；將「核被告乙○○、甲○○所為，均係犯商業會計法
    第71條第1款之填載不實會計憑證、稅捐稽徵法第43條第1項
    之幫助逃漏稅捐及違反公司法第9條第1項之罪嫌」，更正為
    「核被告乙○○、甲○○所為，均係犯公司法第9條第1項前
    段未繳納股款罪、刑法第214 條使公務員登載不實罪、修正
    前商業會計法第71條第1 款之填製不實會計憑證罪、稅捐稽
    徵法第43條第1 項之幫助逃漏稅捐罪」，並增引被告乙○○
    、甲○○於本院之自白為證據外，餘之犯罪事實、證據及理
    由均引用起訴書之記載（詳附件）。
二、現行刑事訴訟法為保障被告之反對詰問權，排除具有虛偽危
    險性之傳聞證據，以求實體真實之發現，於該法第159條第1
    項明定被告以外之人於審判外之言詞或書面陳述，除法律有
    規定者外，不得作為證據。是被告以外之人於審判外之陳述
    ，除有同條第2 項之除外情形，或符合同法第159條之1至第
    159條之5，或其他法律有特別規定得為證據之情形者外，自
    不採為論罪之依據。簡式審判程序，貴在審判程序之簡省便
    捷，檢察官指出之證據方法，只要被告及辯護人無異議，即
    可使用，縱或是被告以外之人在審判外之陳述，亦得作為證
    據，是刑事訴訟法第159條第2項規定；「法院以簡式審判程
    序，不適用之」；第273條之2規定：「簡式審判程序之證據
    調查，不受第159條第1項…規定之限制」，是於簡式審判程
    序，有關傳聞證據之證據能力限制規定自無適用之餘地，合
    先敘明。
三、按被告行為後，刑法第28條、第31條、第33條第5 款、第41
    條、第51條第5款、第55條、第56條業經修正，並於95年7月
    1 日施行，將共同正犯之範圍限於共同實行犯罪行為者；無
    特定關係者，雖以正犯或共犯論，但得減輕其刑；將罰金刑
    提高為新臺幣1000元以上，以百元計算；提高易科罰金之折
    算標準為1000元、2000元、3000元折算1 日；併合處罰之數
    罪，限於應執行之刑未逾6 月，始得易科罰金；將宣告多數
    有期徒刑定應執行刑由不得逾20年提高為30年；刪除牽連犯
    及連續犯規定，且罰金罰鍰提高標準條例第2條亦於95年5月
    17日修正公布刪除，並於同年7月1日施行，經比較修正前、
    後之規定，刑法第28條、第31條修正後之規定較有利於行為
    人；刑法第41條、第51條第5 款、第55條後段、第56條修正
    前之規定較有利於行為人，應分別適用最有利於行為人之規
    定。又被告行為後，商業會計法於95年5 月24日修正公布施
    行，其中第71條第1 款併科罰金之最高金額由新臺幣15萬元
    提高為60萬元，比較修正前後之規定，修正後之規定並未較
    有利於被告，應適用有利於被告之修正前規定。
四、被告甲○○所犯公司法第9條第1項前段及修正前商業會計法
    第71條第1 款之罪，雖不具公司負責人或商業負責人之身分
    ，依刑法第28條、第31條第1 項之規定仍應論以共同正犯。
    被告2 人利用不知情之會計師出具查核報告，向經濟部中部
    辦公室辦理資本額變更登記，為間接正犯。被告2人先後2次
    違反公司法及使公務員登載不實之犯行，及先後多次填製不
    實會計憑證、幫助逃漏稅捐之犯行，均時間緊接，犯罪構成
    要件相同，顯係各基於概括犯意反覆為之，均為連續犯，應
    各論以一罪。被告2 人一行為觸犯公司法第9條第1項前段及
    刑法第214條之罪，為想像競合犯，應從一重之公司法第9條
    第1項前段規定處斷，公訴人就被告2人使公務員登載不實之
    犯行，雖未起訴，惟此與起訴經本院判處有罪之未繳納股款
    罪，有裁判上一罪之想像競合犯關係，本院自得併予審理。
    被告2 人所犯填製不實會計憑證與幫助逃漏稅捐二罪間，有
    方法結果之牽連關係，應從一重之修正前商業會計法第71條
    第1款處斷。被告2人所犯上開二罪，犯意各別，行為互殊，
    應予分論併罰。又被告上開犯罪時間均在96年4 月24日以前
    ，合於中華民國96年罪犯減刑條例之規定，爰均依法減輕其
    刑至2分之1，並定其應執行刑及諭知易科罰金之折算標準。
五、依刑事訴訟法第273條之1第1項、第299條第1 項前段，公司
    法第9條第1項，修正前商業會計法第71條第1 款，稅捐稽徵
    法第43條第1項，刑法第2條第1 項、第11條前段、第28條、
    第31條第1 項、第55條、修正前第56條、第55條後段、第41
    條第1項前段、第2項、第51條第5 款，刑法施行法第1條之1
    ，修正前罰金罰鍰提高標準條例第2 條，中華民國96年罪犯
    減刑條例第2條第1項第3款、第7條、第9條，判決如主文。
本案經檢察官李善植到庭執行職務
中    華    民    國     98    年     5    月    6    日
                  刑事第五庭   法  官  林慧英
以上正本證明與原本無異。
如不服本判決應於收受判決後10日內向本院提出上訴書狀，並應
敘述具體理由；其未敘述上訴理由者，應於上訴期間屆滿後20日
內向本院補提理由書（均須按他造當事人之人數附繕本）「切勿
逕送上級法院」。
                               書記官  廖碩薇
中    華    民    國     98    年     5    月    6    日
附錄論罪科刑法條
刑法第214條
明知為不實之事項，而使公務員登載於職務上所掌之公文書，足
以生損害於公眾或他人者，處3年以下有期徒刑、拘役或5百元以
下罰金。
公司法第9條第1項
公司應收之股款，股東並未實際繳納，而以申請文件表明收足，
或股東雖已繳納而於登記後將股款發還股東，或任由股東收回者
，公司負責人各處5 年以下有期徒刑、拘役或科或併科新臺幣50
萬元以上250萬元以下罰金。
商業會計法第71條第1款
商業負責人、主辦及經辦會計人員或依法受託代他人處理會計事
務之人員有下列情事之一者，處5 年以下有期徒刑、拘役或科或
併科新臺幣60萬元以下罰金：
一、以明知為不實之事項，而填製會計憑證或記入帳冊。
稅捐稽徵法第43條第1項
教唆或幫助犯第41條或第42條之罪者，處3 年以下有期徒刑、拘
役或科新台幣6萬元以下罰金。


司法院資訊處製作；財團法人民間司法改革基金會備份。
